臺灣臺北地方法院民事判決　　　　　　　 100年度消字第31號
原　　　告　陳志彥
被　　　告　典華婚訂資源整合股份有限公司
法定代理人　林齊珍
訴訟代理人　姜 震 律師
　　　　　　王道元律師
上列當事人間請求損害賠償事件，本院於民國100年12月22日言
詞辯論終結，判決如下：
    主      文
原告之訴及假執行之聲請均駁回。
訴訟費用由原告負擔。
    事實及理由
一、原告主張：
    (一)原告於民國100年1月16日晚間參加牙醫師集團於被告所屬
      位於臺北市○○區○○路8號之典華酒店旗艦店（下稱系
      爭酒店）舉辦之尾牙晚宴，當日晚間約21時30分，該晚宴
      結束，原告遂由六樓宴會廳搭乘電梯欲至一樓乘車，惟發
      現該電梯係直達系爭酒店地下一樓停車場，故於三樓離開
      電梯改乘手扶梯抵達系爭酒店一樓乘車離開，該日適逢民
      間尾牙習俗期間，系爭酒店所屬之各宴會廳均有舉辦大小
      不一等之宴客餐會，且該日原告欲離開之時，正值系爭酒
      店內各宴會廳散場時刻，被告明知尾牙期間前往參加宴會
      人潮，較諸一般例假日更為眾多，散場時勢必發生離去人
      潮大量擁擠之情，而被告所有之電梯、手扶梯有限，若無
      適當安排、指揮，不可能順利疏散眾多人潮，是被告自應
      加派人手指揮疏散，藉以防止任何突發事件之發生，以維
      護顧客之安全，被告經營酒店舉辦宴會多年，對此可能發
      生之危害情形自難委稱不知。
    (二)詎被告於案發之日，明知人潮擁擠眾多，竟未於宴會散場
      時加派人手指揮、引導該日人潮之疏散、離去，致原告於
      改搭手扶梯之時，遭亂無秩序之人潮推擠而跌倒，並導致
      頭部直接撞擊地面後而當場昏迷，且受有頭部外傷併臉部
      裂傷（1×0.5及2×0.5公分）及臉擦傷、右下肢多處擦傷
      、疑右下肢挫傷等傷勢，原告經緊急送至臺北市立聯合醫
      院陽明院區就診，並施以臉部縫合手術，觀察至100年1月
      17日凌晨5時52分始出院返家。
    (三)依消費者保護法（下稱消保法）第4條、第7條規定，被告
      提供宴會餐飲商品服務之企業經營者，有消保法之適用，
      被告既提供手扶梯設施供消費者方便搭乘之服務，自應對
      於使用空間與附屬設施即手扶梯確保使用上安全性，又手
      扶梯使用時會因人潮多寡之情而有使用上產生擁擠、負荷
      之情形，並非難以想像，如何控管手扶梯在安全上正確使
      用範圍，乃其承擔防免危險之附隨義務，依一般大眾之合
      理期待，被告所屬之系爭酒店手扶梯，除應提供安全穩定
      之運轉效率供消費者搭乘外，自應包括提供一安全之控管
      運作措施，以保障消費者免於因接受服務時受到其附屬設
      施所造成之相關傷害，被告未派遺人手協助在場用餐後之
      消費者離去、疏散，而任由搭乘手扶梯之消費者產生推擠
      而未作適當之防範措施，因而致原告在他人推擠間，不慎
      跌倒而致上開傷害，被告所提供服務，未符合當時專業水
      準可合理期待之安全性，被告未確保其營業場所之安全性
      ，且於案發後迄今仍未改善，違反其對於服務安全性之作
      為義務，而有過失。
    (四)又原告因系爭事故受有前述之傷勢，支出醫藥費新臺幣（
      下同）醫療費用5,527元，及自100年1月17日至同年月23
      日請假7天，以平均日薪14,737元計算，受有10萬3,159元
      之薪資損失，且原告係於臺中京典牙醫診所及光良牙醫診
      所擔任牙醫師，因需面對病患，而有臉部修補、美容之必
      要，不僅尚待支出50萬2,000元之美容費用，且勢必因就
      診病患之觀感不佳，致生原告精神上之痛苦，併請求30萬
      元之精神慰撫金，爰依民法第184條第1項、第193條第1項
      、第195條第1項前段及消費者保護法第4條、第7條規定起
      訴請求等語。
    並聲明：被告應給付原告910,686元，及自起訴狀繕本送達
    被告翌日起至清償日止，按年息5%計算之利息；願供擔保，
    請准宣告假執行。
二、被告則以：
    (一)系爭酒店共有4台電梯，每台均可在各樓層間停靠，且尚
      有手扶梯1具，足以疏散前來用餐之賓客，且各個宴會廳
      之筵席結束時間未盡相同，若表演節目與摸彩活動較短，
      會較早結束，反之則較晚結束，此種情形已足以錯開賓客
      之人潮，被告否認原告所述100年1月16日晚間9時30分有
      散場人潮大量擁擠情形。
    (二)牙醫集團尾牙晚宴在晚間10時30分以後始結束，原告係先
      行離席，原告並未散遇到宴席結束散場之人潮，實則被告
      在各宴會廳散場時均會指派服務人員在各樓層疏導賓客散
      場，惟因原告離場時間尚未屆宴會結束時間，而係自行提
      前離席，故服務人員之人數不可能與宴會散場時相提並論
      ，惟不能因原告未遇見疏散之服務人員即謂被告未指派服
      務人員疏散賓客，原告所述被告未加派人力指揮，並非屬
      實。
    (三)實則，100年1月16日晚間原告發生疑似跌傷事故之原因，
      並非被告疏於引導所致，係因原告當日宴席中因飲酒過量
      而酩酊大醉，離席後導致辨識能力與控制能力均顯著降低
      ，故行經2樓半至2樓間之手扶梯時始發生跌傷之意外事件
      ，時任被告副理之李龍發經報知悉原告似發生跌倒情形後
      ，隨即偕同襄理余宥錡前往關心，當時原告身旁尚有友人
      陪伴，原告當時全身癱軟、講話含糊，坐在盆栽旁邊，友
      人從旁拍打原告，李龍發旋即撥打119請消防隊來救護，
      旋將原告送往臺北市立聯合醫院陽明院區之急診室，急診
      室醫師為原告進行x光照射、斷層掃描等檢查時，原告甚
      至劇烈嘔吐，顯見原告確有爛醉情事，之後原告弟弟前來
      醫院，李龍發約在近凌晨時許離開醫院，並無照護不周情
      事。
    (四)系爭酒店之手扶梯在入口處均有安全告示，中途亦有注意
      頭手之警告標示，亦有昇降設備之使用許可證，顯見在正
      常狀態下使用乃屬安全無虞之狀態。上開手扶梯在3樓與2
      樓間，有2樓半之轉折平台，足以在人潮眾多時，作為疏
      導人潮之用途，而避免危安事故發生，又2樓半與2樓間之
      手扶梯僅約11至12階左右，並未過長，故在通常使用下，
      亦可謂安全。惟縱然原告提前離場時，時無服務人員在場
      引導，上開手扶梯之通常使用亦不足造成原告之傷害，蓋
      因2樓半通往2樓之手扶梯與2樓通往1樓之手扶梯，並非連
      續通行，自2樓半下來之後人潮即有廣大空間可供疏散，
      步行約10公尺後才會接往通行2樓與1樓間之手扶梯，故若
      在通常使用下，賓客根本不可能發生任何跌倒事故，顯見
      若原告確實在該手扶梯上跌倒，唯一之原因為原告當時酩
      酊大醉，才會在該手扶梯上跌倒。且照常理判斷，原告跌
      倒後亦會導致在原告前方之賓客一同跌倒受傷才對，惟實
      際上當天並未發生此種情形，顯見原告所述遭他推人擠跌
      ，不過為原告捏造情節。原告應證明被告未指派服務人員
      疏散人潮，且應舉證若在系爭酒店之宴席散會時，若有指
      派服務人員疏導，即可避免原告不跌倒結果，且原告受有
      損害，乃源於酒醉所致。
    (五)原告主張之美容費用50萬2,000元被告否認真正，原告受
      傷面積尚難謂大且臉部傷痕本可漸漸痊癒，無施行美容雷
      射、磨皮手術之必要，且原告為牙醫師，通常在診療病患
      時均會配戴口罩，美容費用非為必要。被告否認薪資證明
      之真正，且原告未舉證有7日請假，況1月22日、23日為周
      末，一般牙醫並未看診。又原告尚未舉證明系爭跌倒事故
      係因被告之過失所致，故原告請求慰撫金，亦屬無據，且
      依原告所受之傷勢，原告請求30萬元顯然過高等語，資為
      抗辯。並聲明：原告之訴及其假執行之聲請均駁回；如受
      不利判決，願供擔保，請准宣告免假執行。
三、兩造不爭執事項：（見本院卷第41頁反面）
    (一)原告於100年1月16日晚間參加牙醫集團於被告系爭酒店所
      舉辦之尾牙晚宴，約於晚間9時30分許離開。
    (二)原告於100年1月16日晚間9時46分許被送往臺北市聯合醫
      院陽明院區急診。
四、得心證之理由：
    原告主張被告所提供之手扶梯載客服務，未確保手扶梯使用
    上安全性，致原告搭乘手扶梯時，因他人推擠不慎跌倒而受
    有損害，乃依侵權行為法律關係及消保法第4條、第7條之規
    定，請求被告負損害賠償責任，惟為被告所否認，並以前揭
    情詞置辯，是本院應審究者為：(一)原告受傷是否係因被告未
    提供安全性服務所致？(二)原告各項費用請求有無理由？以下
    分述之：
    (一)原告受傷是否係因被告未提供安全性服務所致？
      １、按從事設計、生產、製造商品或提供服務之企業經營
          者，於提供商品流通進入市場，或提供服務時，應確
          保該商品或服務，符合當時科技或專業水準可合理期
          待之安全性。商品或服務具有危害消費者生命、身體
          、健康、財產之可能者，應於明顯處為警告標示及緊
          急處理危險之方法。企業經營者違反前二項規定，致
          生損害於消費者或第三人時，應負連帶賠償責任，但
          企業經營者能證明其無過失者，法院得減輕其賠償責
          任。消保法第7條定有明文。是以消保法規定商品製
          造人責任成立之原因，在於商品或服務具有符合當時
          科技或專業水準可合理期待之安全性。此商品製造人
          責任與一般之侵權行為責任不同，衹須商品或服務於
          客觀上具有此危險，因而致他人於損害，即足當之，
          無庸考慮發生危險之行為是否具有可歸責性（即故意
          或過失），即消保法就企業經營者對其提供之商品或
          服務，符合當時科技或專業水準可合理期待之安全性
          ，採無過失責任主義，消費者就企業經營者是否具故
          意或過失固不負舉證責任，但消費者據以請求損害賠
          償，仍以消費者或第三人所受之損害係因企業經營者
          所提供之服務間具有相當因果關係為前提，此項因果
          關係之存在，係有利於請求賠償之消費者或第三人之
          事實，依民事訴訟法第277條前段之規定，應由向企
          業經營者求償之人負舉證責任（最高法院98年度台上
          字第2273號判決意旨參照)。另損害賠償之債，以有
          損害之發生及有責任原因之事實，並二者之間，有相
          當因果關係為成立要件。故原告所主張損害賠償之債
          ，如不合於此項成立要件者，即難謂有損害賠償請求
          權存在（最高法院48年台上字第481號判例意旨參照
          ）。本件原告主張其至被告所屬系爭酒店使用系爭手
          扶梯設施，因被告未派遺人手疏散人潮，致原告搭乘
          手扶梯時，遭他人推擠不慎跌倒而受有傷害，請求被
          告賠償，惟為被告所否認，自應由原告就損害之發生
          與被告就手扶梯設施未確保使用上安全性間具有因果
          關係負舉證之責。
      ２、查系爭酒店設置有手扶梯1部，有照片可參（見本院
          卷第47頁），則被告既提供手扶梯設施供消費者方便
          搭乘之服務，當應確保手扶梯安全性，保障消費者免
          於因前往用餐或接受服務時受到其附屬設施造成之傷
          害。而被告既於手扶梯在入口處設置明顯之安全告示
          、建築物昇降設備使用許可證，且有注意頭手之警告
          標示，有被告提出之照片4張為證（見本院卷第53-54
          頁），符合當時法令規定並經檢查合格，被告所提供
          之手扶梯載客服務顯已合於當時專業水準可合理期待
          之安全性。至原告雖主張被告未配置人手協助在場用
          餐後之消費者離去、疏散，任由搭乘手扶梯之消費者
          產生推擠而未作適當之防範措施，自尚未符合當時專
          業水準可合理期待之安全性云云，惟查，系爭酒店設
          置之手扶梯於同時有眾多用餐消費者使用時，固有可
          能產生推擠之現象，惟此種情形通常有時段性，非全
          日均如此，自難要求期待被告須全日派人於手扶梯旁
          協助消費者使用手扶梯。而系爭酒店1樓為大廳，2樓
          為婚紗區，3樓、5樓及6樓為宴會廳，本件事故發生
          斯時，原告係參加6樓牙醫集團尾牙之宴會，且當時
          原告係提前離開之情，業據證人李龍發即被告之副理
          證述：伊在現場有聽到原告的同事說，因為他們要趕
          回臺中，要提早離開等語明確（見本院卷第106頁）
          ，且證人李龍發復證述：伊不到5分鐘到現場，當時
          手扶梯沒有很多人在走，只有零星的人，一層手扶梯
          約4、5人，當時在大廳也沒有很多人，應該不到20人
          等語（見本院卷第106頁），證人余宥錡即被告之副
          理亦證述：當時到伊不到1分鐘的時間就到現場，一
          直到救護車離開，有超過15分鐘，手扶梯下來的人不
          到30人，且是陸續下來等詞（見本院卷第107頁反面
          ），則由上開證人證詞可知，原告係提前離開會場，
          且原告離開時並無大量人潮使用手扶梯，此時被告縱
          未派遣人員於手扶梯旁協助消費者離去，亦難認被告
          提供之服務有未符合當時專業水準可合理期待之安全
          性。
      ３、又原告就其受傷原因，雖陳稱晚宴結束後由6樓宴會
          廳搭乘電梯欲至1樓乘車，然發現該電梯係直達系爭
          酒店地下1樓停車場，故於3樓離開電梯改乘手扶梯，
          而搭乘手扶梯時因他人推擠而跌倒受傷云云，惟查：
          (1)證人吳明煌即被告機電主任證稱：「客用及貨用電
            梯平常沒有樓層管制」、「除了總統、副總統來，
            沒有其他有作電梯管制的情形．．且在管制期間，
            一般民眾無法搭乘該部電梯」、「我任職期間只聽
            過這件事情，只有發生過一次，是在隔天聽到，聽
            說有人坐手扶梯跌倒，我記得在聽到的前一天並沒
            有管制電梯，我記得發生的時間是在100年1月間」
            等語（見本院卷第104頁正、反面），已否認當日
            有管制電梯之情形存在。
          (2)又證人李龍發證稱：「當時發現事故是在2樓半到
            2樓的地方，是在手扶梯，應該說我發現的時候是
            在2樓，我看到的時候原告躺在2樓的地板上，旁邊
            有原告的2、3位同事，男女都有，他們說是否要叫
            救護車，因為原告已經喝醉了，從手扶梯上不注意
            得摔下來」、「我有聞到原告身上有很重的酒味」
            、「我在現場有問怎麼回事，當時原告身旁的2、3
            位同事就說原告是因為喝醉，沒有扶好，自己掉下
            來，他們請我趕快叫救護車」等語（見本院卷第10
            5頁反面至第第106頁）；證人余宥錡亦證述：「我
            到2樓現場後，看到一個先生躺在2樓半到2樓之間
            的手扶梯，就是在2樓的平台上，額頭有點血跡，
            旁邊有他的2個友人，印象中2個都是女生，他們有
            在原告身旁攙扶他，我有問他們原告發生何事，他
            們說是因為樓上尾牙，原告喝酒喝太多，站不穩、
            不小心從上面跌下來」、「當時我們有詢問原告友
            人為何原告會掉下來，他們說是因為喝太多、站不
            穩而跌下來」等詞（見本院卷第107頁正反面），
            前開二證人所述情節互核相符，足見被告辯稱原告
            跌倒之原因實係原告酒醉自行跌倒所致，信屬可取
            。
          (3)綜上，原告並未舉證證明其受有傷害係其搭乘手扶
            梯時，因人潮眾多，遭他人推擠不慎跌倒所致，則
            原告之傷害實與被告所提供之手扶梯服務有無符合
            安全無涉，原告之傷害並非係因被告未提供安全性
            之服務所致，原告依消保法第4條、第7條及民法侵
            權行為規定請求被告賠償損害，於法自無足採。
    (二)原告各項費用請求有無理由？
      承上，原告受有傷害並非被告之行為所致，原告並無請求
      被告賠償之權利，則原告各項費用請求有無理由，本院即
      不再審酌。
五、綜上所述，原告未能舉證證明其跌倒所受之傷害，係因被告
    未提供安全性服務所致，從而，原告依侵權行為之法律關係
    及消費者保護法第4條、第7條之規定，請求被告給付910,68
    6 元，及法定遲延利息，均屬無據，應予駁回。而原告之訴
    已經駁回，其假執行之聲請亦失所依據，應併予駁回。
六、本件為判決之基礎已臻明確，兩造其餘之攻擊或防禦方法及
    證據，經本院斟酌後，認為均不足以影響本判決之結果，亦
    與本案爭點無涉，自無逐一詳予論駁之必要，併此敘明。至
    原告請求調閱電梯管制紀錄，核與判決結果無關，無調查之
    必要，併此敘明。
七、據上論結，本件原告之訴為無理由，依民事訴訟法第78條，
    判決如主文。
中    華    民    國   100    年    12    月    30    日
                  民事第四庭    法  官  鄭佾瑩
以上正本係照原本作成
如對本判決上訴，須於判決送達後20日內向本院提出上訴狀。如
委任律師提起上訴者，應一併繳納上訴審裁判費。
中    華    民    國   100    年    12    月    30    日
                                書記官  李云馨